臺灣高等法院交通事件裁定　　　　　　100年度交抗字第312號
抗　告　人
即受處分人　胡森源
上列抗告人因違反道路交通管理處罰條例案件，不服臺灣新竹地
方法院，中華民國100年2月25日所為裁定（99年度交聲字第599
號），提起抗告，本院裁定如下：
    主  文
抗告駁回。
    理  由
一、原裁定意旨略以：受處分人胡森源於民國（下同）99年9 月
    12日10時45分許，駕駛車牌號碼1118-MX號自用一般小貨車
    ，行經桃園縣復興鄉台七線與中正路路口時闖紅燈，為桃園
    縣政府警察局大溪分局奎輝派出所警員鄭振興發覺後攔停抗
    告人，當場填掣桃警局交字第DB0000000號舉發違反道路交
    通管理事件通知單。嗣受處分人於應到案日期前提出申訴，
    經原處分機關交通部公路總局新竹區監理所新竹市監理站函
    請原舉發單位調查結果，仍認受處分人確有上開違規行為，
    原處分機關於99年11月1日竹監新四字第裁51-DB0000000號
    違反道路交通管理事件裁決書，依道路交通管理處罰條例第
    53 條第1項、第63條第1項第3款（原裁決書漏載）、及違反
    道路交通管理事件統一裁罰基準及處理細則第43條、第44條
    、第67條規定，裁處抗告人罰鍰新臺幣（下同）2,700元，
    並記違規點數3點等情，有證人即舉發員警鄭振興於原審結
    證明確，並有其提出之舉發地點照片7張、繪製預告燈號至
    該違規路口之距離1紙在卷可稽。況抗告人於原審訊問時坦
    承伊於過停止線時是紅燈等語。是本件違規事實事證明確。
    原審因認原處分機關，裁處受處分人罰鍰2,700元，並記違
    規點數3點，核無違誤，受處分人聲明異議為無理由，應予
    駁回等語。
二、抗告意旨略以：證人即員警鄭振興於原審證稱，其看到抗告
    人所駕駛之車輛已通過路口中線，抗告人自己看到紅燈時，
    車子也已經過路口停止線，則是否能以此認定抗告人闖紅燈
    ，抗告人尚有疑義，為此提起抗告云云。
三、經查：
  (一)按汽車駕駛人，行經有燈光號誌管制之交岔路口闖紅燈者，
    處1,800元以上5,400元以下罰鍰，並記違規點數3點，道路
    交通管理處罰條例第53條第1項、第63條第1項第3款分別定
    有明文。
  (二)抗告人於異議狀陳稱：當天開到違規地點，因預告燈距離真
    正的紅綠燈口太近，所以來不及反應，預告燈是綠燈，所以
    我加油門走過，可是馬上就紅燈等語，嗣於原審訊問時供稱
    ：我看到預告燈是綠燈才踩油門，一下子就到馬路口，我過
    停止線時是紅燈，可是我嚇一跳等語(原審卷第23頁)，可知
    抗告人於原審均坦承其通過停止線時係紅燈，僅責怪預告燈
    與路口紅燈燈距離太近，致其反應不及而已。至證人即本件
    舉發員警鄭振興於原審調查時結證稱：當時我在距離台七線
    與中正路30公尺處攔查違規，我看到抗告人時，他車子已經
    過路口的中線，我以經驗法則判斷，不是有看到他紅燈時通
    過停止線，而且抗告人也說預告燈號與實際燈號太接近，他
    到達路口時已經變為紅燈等語（見原審卷第22頁背面至第23
    頁）。查證人鄭振興係以經驗法則判斷，其判斷之基礎何在
    ，自應就當時相對位置加以理解。證人鄭振興於原審證稱：
    紅綠燈在台七線與中正路口，我們站立的位置在現場圖左下
    方，距路口約30公尺，台七線與中正路口是該路段的制高點
    等語，且有所提現場圖及照片7張可佐。可知，台七線與中
    正路口是該路段最高點，員警鄭振興站立位置在下坡處，當
    然無法看到抗告人車輛通過停止線之情形，但該路口二側均
    有紅綠燈，員警站在距路口30公尺下坡處，仍可以看到該路
    口紅綠燈同步變換之情形，其當時看到燈號甫變為紅燈，抗
    告人的車子則已抵達中線，自可合理判斷抗告人當時係闖紅
    燈，且其依經驗法則之判斷，又與抗告人上開自白相符，足
    認其判斷係屬正確，自可採為認定之依據。
  (三)再查該系爭路口黃燈設置為3秒，符合「道路交通標誌標線
    號誌設置規則」第231條行車管制號誌黃色燈號時間設置之
    規定，有桃園縣政府99年11月16日府交工字第099045748號
    函檢送該路口號誌時制計劃資料表附卷足參（見原審卷第17
    頁至第18頁）。本件抗告人於原審稱行經該路段預告號誌顯
    示為綠燈，但原審命員警至現場實測之結果，二號誌距離約
    有6、70公尺(原審卷第30頁)，且有黃燈設置為3秒，依照片
    所示，預告燈號至路口係爬坡彎道，除非抗告人係高速奔馳
    ，否則黃燈3秒已足以提醒用路人燈號將轉為紅燈，應無不
    及反應之情況，所辯尚難憑採。
  (四)又道路交通管理處罰條例第4條第2項授權行政機關，對於道
    路交通標誌之指示、警告、禁制規定、樣式、標示方式、設
    置基準及設置地點等事項制定規則，以執行道路交通管理、
    維護交通秩序、確保交通安全等工作，是行政機關依據道路
    之地形情況、車行流量等因素考量所依法設置之道路標誌，
    係主管機關基於整體交通考量所為之縝密規劃，目的係為維
    護社會大眾使用道路之秩序，並以確保人車通行之安全，一
    般用路人即均有應予遵守之義務，尚不能恣意枉顧交通標誌
    、標線、號誌，否則交通秩序必然無法維繫，人車生命安全
    將無以確保；且關於交通標誌、標線之劃設、限速之規定及
    測速器之設置是否妥當，係屬行政機關之權責範圍，基於權
    力分立之原則，法院所得審認之範圍僅限於確定違規事實之
    有無及法規範涵攝、適用、評價之適當與正確與否。抗告人
    於原審雖認舉發地點之路口交通號誌設置不當等情，惟此係
    屬主管機關行政行為適當與否之問題，本非司法機關所得審
    究之對象，故抗告人自不可以其自身認為設置不當而據以主
    張免罰，如認該交通標誌有設置不當或標示不清，需循行政
    救濟管道向相關主管機關反應，尋求改正之方法，並由相關
    主管機關另為適法處置，而於相關主管機關修正前，該標誌
    及速限之規定仍具效力而應為所有用路人遵守，不能因其主
    觀上認為有何違法或不當之處，據以執為免責之事由。
  (五)綜上，原裁定與法並無不合，抗告人恣意指摘指摘原裁定不
    當，為無理由，應予駁回。
四、據上論結，應依道路交通管理處罰條例第89條，刑事訴訟法
    第412條，裁定如主文。
中    華    民    國    100    年    4    月    7     日
                  刑事第十七庭  審判長法  官  王炳梁
                                      法  官  黃雅芬
                                      法  官  陳世宗
以上正本證明與原本無異。
不得再抗告。
                                      書記官  李佳穎
中    華    民    國   100    年    4     月    8     日